---
title: "Assignment 2"
format: html
editor: visual
---

```{r}
#| label: setup
#| output: false
#| message: false
#| echo: false
library(tidyverse)
library(gridExtra)
library(modelr)
library(grid)
library(ggplotify)
library(vtable)
```

```{r}
#| echo: false
hoyde <- modelr::heights

hoyde <- hoyde %>%
  mutate(
    bmi = weight * 0.4536/(height * 2.54/100)^2,
    married = fct_collapse(
      .f = marital,
      married = "married",
      other_level = "not married"
    ),
    edu_fac = cut(
      x = education,
      breaks = c(0, 12, 14, 16, 21),
      labels = c("not_hs", "not_cc", "not_col", "col_plus"),
      right = FALSE
    )
    
) |>
# reorganiserer data s.a. de fire faktor-variablerne kommer lengst til høyre
select(income:age, education:bmi, everything()) |>
# Dropper marital og education siden disse ikke skal brukes
select(-education, -marital)

# Inntekt lik 0
hoydeZeroInc <- hoyde |>
  filter(income == 0)
# «Normal» inntekt
hoydeNormInc <- hoyde |>
  filter(income > 0 & income < 343830)
hoydeHighInc <- hoyde |>
  filter(income == 343830)
```

# Innledning

# Litteraturgjennomgang

# EDA av datasettet

## Sammenhengen mellom kjønn og inntekt

### Høyde og inntekt

```{r}
#| echo: false
hoydeNormInc  |>
  ggplot(
  mapping = aes(
    x = height,
    y = income,
    color = sex
    )) + 
    scale_color_manual(values = c("male" = "blue", "female" = "red")) +
geom_jitter(
size = 1, 
alpha = 0.40 
) +
geom_smooth(
  formula = y ~ x,
  method = "lm",
  colour = "black",
  lwd = 0.75,
  se = FALSE
  )
```

### Høyde og inntekt mht. kjønn

```{r}
#| echo: false
hoydeNormInc  |>
  ggplot(
  mapping = aes(
    x = height,
    y = income,
    color = sex
    )) + 
    scale_color_manual(values = c("male" = "blue", "female" = "red")) +
geom_jitter(
size = 1, 
alpha = 0.40 
) +
geom_smooth(
  formula = y ~ x,
  method = "lm",
  colour = "black",
  lwd = 0.75,
  se = FALSE
  ) +
  facet_wrap(~sex)
```

## Høyde menn/kvinner i hoydeZeroInc og hoydeHighInc. Skiller disse seg fra høyde menn/kvinner i hoydeNormInc.

### Høyde zero income

```{r}
#| echo: false
hoydeZeroInc %>% 
  select(-weight, -age, -afqt, -bmi, -married, -edu_fac) %>% 
  vtable::st(group = 'sex')
```

### Høyde high income

```{r}
#| echo: false
hoydeHighInc %>% 
  select(-weight, -age, -afqt, -bmi, -married, -edu_fac) %>% 
  vtable::st(group = 'sex')
```

### Høyde normal income

```{r}
#| echo: false
hoydeNormInc %>% 
  select(-weight, -age, -afqt, -bmi, -married, -edu_fac) %>% 
  vtable::st(group = 'sex')
```

## Inntektforskjeller mellom menn og kvinner som er like høye

### Kategori 65 tommer (165,1 cm)

```{r}
#| echo: false
hoyde65 <- hoyde |> 
  filter(height == 65) |> 
  aggregate(income ~ sex, hoyde = height, FUN = mean)
print(hoyde65)
```

### Kategori 66 tommer (167,6 cm)

```{r}
#| echo: false
hoyde66 <- hoyde |> 
  filter(height == 66) |> 
  aggregate(income ~ sex, hoyde = height, FUN = mean)
print(hoyde66)
```

### Kategori 67 tommer (170,2 cm)

```{r}
#| echo: false
hoyde67 <- hoyde |> 
  filter(height == 67) |> 
  aggregate(income ~ sex, hoyde = height, FUN = mean)
print(hoyde67)
```

### Kategori 68 tommer (172,7 cm)

```{r}
#| echo: false
hoyde68 <- hoyde |> 
  filter(height == 68) |> 
  aggregate(income ~ sex, hoyde = height, FUN = mean)
print(hoyde68)
```

## Er det markante kjønnsforskjeller i hoydeZeroInc og hoydeHighInc?


## Sammenhengen mellom ansiennitet (alder) og inntekt

### Alder og inntekt

```{r}
#| echo: false
hoydeNormInc  |>
  ggplot(
  mapping = aes(
    x = age,
    y = income,
    color = sex
    )) + 
    scale_color_manual(values = c("male" = "blue", "female" = "red")) +
geom_jitter(
size = 1, 
alpha = 0.40 
) +
geom_smooth(
  formula = y ~ x,
  method = "lm",
  colour = "black",
  lwd = 0.75,
  se = FALSE
  )
```

### Alder og inntekt mht. kjønn

```{r}
#| echo: false
hoydeNormInc  |>
  ggplot(
  mapping = aes(
    x = age,
    y = income,
    color = sex
    )) + 
    scale_color_manual(values = c("male" = "blue", "female" = "red")) +
geom_jitter(
size = 1, 
alpha = 0.40 
) +
geom_smooth(
  formula = y ~ x,
  method = "lm",
  colour = "black",
  lwd = 0.75,
  se = FALSE
  ) +
facet_wrap(~sex)
```

## Alder menn/kvinner i hoydeZeroInc og hoydeHighInc. Skiller disse seg fra alder menn/kvinner i hoydeNormInc.

### Alder zero income

```{r}
#| echo: false
# Calculate the number of observations based on age and sex
count_table <- hoydeZeroInc %>%
  group_by(age, sex) %>%
  summarise(Count = n()) |> 
  pivot_wider(
    names_from = sex,
    values_from = Count
  )
# Display the table
print(count_table)
```

### Alder high income

```{r}
#| echo: false
# Calculate the number of observations based on age and sex
count_table <- hoydeHighInc %>%
  group_by(age, sex) %>%
  summarise(Count = n()) |> 
  pivot_wider(
    names_from = sex,
    values_from = Count
  )
# Display the table
print(count_table)
```

### Alder normal income

```{r}
#| echo: false
summary_stats <- hoydeNormInc %>%
  group_by(age, sex) %>%
  summarise(
    Mean_Income = mean(income)
  ) |> 
  pivot_wider(
    names_from = sex,
    values_from = Mean_Income
  )
# Display the summary statistics
print(summary_stats)
```

# Konklusjon

Her kommer det en glimrende koklusjon.

# Referanser

```{r}
#| echo: false
# siste
```

