---
title: "Sammenheng mellom inntekt, kjønn og alder"
author: "Anine & Asbjørn"
format: 
  revealjs:
    theme: solarized
    reveal_options:
    code-fold: true
    incremental: false
    smaller: true
    scrollable: true
    transition: zoom
  pptx: 
    incremental: true
    fig-asp: 0.7
    fig-width: 12
editor: visual
bibliography: [Assignment2DS.bib]
---

```{r}
#| label: setup
#| output: false
#| message: false
#| echo: false
library(tidyverse)
library(gridExtra)
library(modelr)
library(grid)
library(ggplotify)
library(vtable)
```

```{r}
#| echo: false
hoyde <- modelr::heights

hoyde <- hoyde %>%
  mutate(
    bmi = weight * 0.4536/(height * 2.54/100)^2,
    married = fct_collapse(
      .f = marital,
      married = "married",
      other_level = "not married"
    ),
    edu_fac = cut(
      x = education,
      breaks = c(0, 12, 14, 16, 21),
      labels = c("not_hs", "not_cc", "not_col", "col_plus"),
      right = FALSE
    )
    
) |>
# reorganiserer data s.a. de fire faktor-variablerne kommer lengst til høyre
select(income:age, education:bmi, everything()) |>
# Dropper marital og education siden disse ikke skal brukes
select(-education, -marital)

# Inntekt lik 0
hoydeZeroInc <- hoyde |>
  filter(income == 0)
# «Normal» inntekt
hoydeNormInc <- hoyde |>
  filter(income > 0 & income < 343830)
hoydeHighInc <- hoyde |>
  filter(income == 343830)
```

# Litteraturgjennomgang

-   Det finnes mye forskning som peker i retning mot at kvinner tjener mindre enn menn [@bureau] [@card2015] [@hejase2020].
-   Forskning tyder også på at denne forskjellen er en trussel mot økonomisk utvikling i samfunnet [@santossilva2021].
-   Det finnes, i tillegg til kjønn, en rekke andre faktorer som kan påvirke hvor mye man tjener. @abraham hevder f.eks at hvor mye ansiennitet man har (alder), samt ytelse spiller en viktig rolle.

# Høyde og inntekt

```{r}
#| echo: false
#| label: fig-hoyde-inntekt
#| fig-cap: "Sammenheng mellom høyde og inntekt"
# Plotter datasettet hoydeNormInc inn i et plot basert på høyde. 
hoydeNormInc  |>
  ggplot(
  mapping = aes(
    x = height,
    y = income,
    color = sex
    )) + 
    scale_color_manual(values = c("male" = "blue", "female" = "red")) +
geom_jitter(
size = 1, 
alpha = 0.40 
) +
geom_smooth(
  formula = y ~ x,
  method = "lm",
  colour = "black",
  lwd = 0.75,
  se = FALSE
  )
```

-   I @fig-hoyde-inntekt ser vi en tilsynelatende sammenheng mellom høyde og inntekt.
-   Figuren tyder på at desto høyere man er, desto mer har man i inntekt.
-   Stemmer dette?

# Høyde og inntekt mht. kjønn

```{r}
#| echo: false
#| label: fig-hoyde-inntekt-kjonn
#| fig-cap: "Sammenheng mellom høyde og inntekt fordelt mellom menn og kvinner"
# Plotter datasettet hoydeNormInc inn i et plot basert på høyde og skiller på menn og kvinner. 
hoydeNormInc  |>
  ggplot(
  mapping = aes(
    x = height,
    y = income,
    color = sex
    )) + 
    scale_color_manual(values = c("male" = "blue", "female" = "red")) +
geom_jitter(
size = 1, 
alpha = 0.40 
) +
geom_smooth(
  formula = y ~ x,
  method = "lm",
  colour = "black",
  lwd = 0.75,
  se = FALSE
  ) +
  facet_wrap(~sex)
```

-   I @fig-hoyde-inntekt-kjonn har vi delt figuren for høyde og inntekt mellom kategoriene menn og kvinner.
-   Menn tjener mer enn kvinner ettersom regresjonslinjen for menn ligger høyere enn for kvinner, og det er flere observasjoner av høy inntekt for menn enn for kvinner.

# **Høyde menn/kvinner i gruppen null-inntekt og høy-inntekt -- Skiller disse seg fra høyde menn/kvinner i gruppen normal-inntekt?**

# **Høyde null-inntekt**

```{r}
#| echo: false
# Velger bort variabler og skriver ut tabell. 
hoydeZeroInc %>% 
  select(-weight, -age, -afqt, -bmi, -married, -edu_fac) %>% 
  vtable::st(group = 'sex')
```

-   I gruppen for personer med null i inntekt ser vi at 745 er menn og 995 er kvinner.
-   Vi ser også at menn er gjennomsnittlig høyere.

# Høyde høy-inntekt

```{r}
#| echo: false
# Velger bort variabler og skriver ut tabell. 
hoydeHighInc %>% 
  select(-weight, -age, -afqt, -bmi, -married, -edu_fac) %>% 
  vtable::st(group = 'sex')
```

-   I gruppen for personer med høy inntekt ser vi at 131 er menn og bare 12 er kvinner.
-   Også her ser vi at menn er gjennomsnittlig høyere.

# Høyde normal-inntekt

```{r}
#| echo: false
# Velger bort variabler og skriver ut tabell. 
hoydeNormInc %>% 
  select(-weight, -age, -afqt, -bmi, -married, -edu_fac) %>% 
  vtable::st(group = 'sex')
```

-   For gruppen med personer som har normal inntekt ser vi at 2526 er menn og 2597 er kvinner.
-   Menn har en gjennomsnittlig årsinntekt på 54 236 dollar, mens kvinner bare har en gjennomsnittlig årsinntekt på 39 472 dollar.
-   Dette stemmer overens med figuren vi så på tidligere, nemlig at menn ser ut til å tjene mer enn kvinner.
-   Dette stemmer også overenes med null-inntektsgruppen og høy-inntektsgruppen, hvor flest kvinner hadde null i inntekt og klart flest menn hadde høy inntekt.

# Inntektforskjeller mellom menn og kvinner som er like høye

-   Vi ønsker også å undersøke inntektsforskjeller mellom menn og kvinner som er like høye. Vi skal nå se på fire ulike høyder; 65, 66, 67 og 68 tommer.

# Kategori 65 og 66 tommer

```{r}
#| echo: false
# Velger variabler og skriver ut tabell. 
hoyde65 <- hoyde %>%
  filter(height == 65) %>%
  group_by(sex) %>%
  summarise(Mean_Income = mean(income), Observations = n())

print(hoyde65)
```

```{r}
#| echo: false
# Velger variabler og skriver ut tabell. 
hoyde66 <- hoyde %>%
  filter(height == 66) %>%
  group_by(sex) %>%
  summarise(Mean_Income = mean(income), Observations = n())

print(hoyde66)
```

-   I kategorien 65 tommer, eller 165,1 cm, ser vi at menn har en gjennomsnittlig årsinntekt på 40 643 dollar, mens kvinner har en gjennomsnittlig årsinntekt på 31 189 dollar.
-   I kategorien 66 tommer, eller 167,6 cm, ser vi at menn har en gjennomsnittlig årsinntekt på 32 081 dollar, mens kvinner har en gjennomsnittlig årsinntekt på 31 825 dollar.
-   Vi ser også at det er flere observasjoner for kvinner enn det er for menn i både gruppen for 65 og 66 tommer høyde, som stemmer overenes med antakelsen om at kvinner er gjennomsnittlig lavere enn menn.

# Kategori 67 og 68 tommer

```{r}
#| echo: false
# Velger variabler og skriver ut tabell. 
hoyde67 <- hoyde %>%
  filter(height == 67) %>%
  group_by(sex) %>%
  summarise(Mean_Income = mean(income), Observations = n())

print(hoyde67)
```

```{r}
#| echo: false
# Velger variabler og skriver ut tabell. 
hoyde68 <- hoyde %>%
  filter(height == 68) %>%
  group_by(sex) %>%
  summarise(Mean_Income = mean(income), Observations = n())

print(hoyde68)
```

-   I kategorien 67 tommer (170,2 cm), ser vi at menn har en gjennomsnittlig årsinntekt på rundt 45 000 dollar, mens kvinner har en gjennomsnittlig årsinntekt på rundt 34 000 dollar.

-   I kategorien 68 tommer (172,7 cm), ser vi at menn har en gjennomsnittlig årsinntekt på rundt 50 000 dollar, mens kvinner har en gjennomsnittlig årsinntekt på rundt 32 000 dollar.

-   Det er flere menn som er 68 tommer enn kvinner, noe som fører til at gjennomsnittlig inntekt for de som er høyere er større enn for de som er lavere, siden menn tjener mer enn kvinner.

# Sammenhengen mellom ansiennitet (alder) og inntekt

# Alder og inntekt

```{r}
#| echo: false
#| label: fig-alder-inntekt
#| fig-cap: "Sammenheng mellom alder og inntekt"
# Plotter datasettet hoydeNormInc inn i et plot basert på alder. 
hoydeNormInc  |>
  ggplot(
  mapping = aes(
    x = age,
    y = income,
    color = sex
    )) + 
    scale_color_manual(values = c("male" = "blue", "female" = "red")) +
geom_jitter(
size = 1, 
alpha = 0.40 
) +
geom_smooth(
  formula = y ~ x,
  method = "lm",
  colour = "black",
  lwd = 0.75,
  se = FALSE
  )
```

-   Vi ser på figuren at inntekt for både menn og kvinner holder seg stabil over forskjellige ansienniteter (alder).

# Alder og inntekt mht. kjønn

```{r}
#| echo: false
#| label: fig-alder-inntekt-kjonn
#| fig-cap: "Sammenheng mellom alder og inntekt fordelt mellom menn og kvinner"
# Plotter datasettet hoydeNormInc inn i et plot basert på alder og skiller på menn og kvinner. 
hoydeNormInc  |>
  ggplot(
  mapping = aes(
    x = age,
    y = income,
    color = sex
    )) + 
    scale_color_manual(values = c("male" = "blue", "female" = "red")) +
geom_jitter(
size = 1, 
alpha = 0.40 
) +
geom_smooth(
  formula = y ~ x,
  method = "lm",
  colour = "black",
  lwd = 0.75,
  se = FALSE
  ) +
facet_wrap(~sex)
```

-   Når vi deler opp datasettet i menn og kvinner, kan vi se at det er en klar forskjell i lønn mellom de to kjønnene. I tillegg, ser vi at inntekten synker for menn jo eldre de blir, mens inntekten stiger for kvinner jo eldre de blir.

# Alder menn/kvinner i hoydeZeroInc og hoydeHighInc. Skiller disse seg fra alder menn/kvinner i hoydeNormInc.

# Alder zero income

```{r}
#| echo: false
#| warning: false
# Kalkulerer antall observasjoner basert på alder og kjønn. 
count_table <- hoydeZeroInc %>%
  group_by(age, sex) %>%
  summarise(Count = n()) |> 
  pivot_wider(
    names_from = sex,
    values_from = Count
  )
# Printer ut tabell. 
print(count_table)
```

-   I denne tabellen har vi en oversikt over hvor mange menn og kvinner som har 0 i inntekt for ulike aldre. Først og fremst ser vi at det er flest kvinner med 0 i inntekt, over alle aldre utenom de som er 47 år. Kvinner med 0 i inntekt holder seg også nokså stabilt mellom 48 år og 55 år, med flest på 52 år.

# Alder high income

```{r}
#| echo: false
#| warning: false
# Kalkulerer antall observasjoner basert på alder og kjønn. 
count_table <- hoydeHighInc %>%
  group_by(age, sex) %>%
  summarise(Count = n()) |> 
  pivot_wider(
    names_from = sex,
    values_from = Count
  )
# Printer ut tabell. 
print(count_table)
```

-   Her har vi en tabell som viser oss hvem som har en svært høy inntekt. Vi kan her se at det er flest menn som har høy inntekt; det er nesten ingen kvinner i forhold til menn.

# Alder normal income

```{r}
#| echo: false
#| warning: false
# Lager et datasett kalt summary_stats for normalinntekt. 
summary_stats <- hoydeNormInc %>%
  group_by(age, sex) %>%
  summarise(
    Mean_Income = mean(income)
  ) |> 
  pivot_wider(
    names_from = sex,
    values_from = Mean_Income
  )
# Printer tabellen. 
print(summary_stats)
```

-   I den siste tabellen har vi en oversikt over de som har normal inntekt. Her er det også flere menn enn kvinner, noe som kan tyde på at det er flere menn som har svart på undersøkelsen.

# Konklusjon

-   Finnes en sammenheng mellom hvilken inntekt man har, og hvilket kjønn man er.
    Kvinner har generelt lavere inntekt enn menn, noe som også blir støttet av mye forskning.

-   Det er flere menn som har svært høy inntekt, mens det er flere kvinner som har 0 i inntekt.

-   Når vi så på høyde og inntekt, ved å sammenligne ulike inntektsgrupper (høy, normal, ingen inntekt), ser vi at det er en stor forskjell mellom de forskjellige gruppene.

-   For menn og kvinner som er like høye, tjener menn markant mer.

-   Ikke mye forskjell på inntekt basert på alder.

# Referanser

```{r}
#| echo: false
# siste
```
